【裁判字號】    99,聲,607
【裁判日期】    990730
【裁判案由】    聲請具保停止羈押
【裁判全文】
臺灣高等法院臺南分院刑事裁定           99年度聲字第607號
聲請人即
選任辯護人  洪梅芬律師
被      告  甲○○
上列被告因本院98年度上訴字第883號違反毒品危害防制條例案
件，聲請人聲請具保停止羈押，本院裁定如下：
    主  文
聲請駁回。
    理  由
一、聲請意旨略以：
(一)、「是被告縱符合同法第101條第1項第3款之羈押事由，法官
    仍須就犯罪嫌疑是否重大、有無羈押必要、有無不得羈押之
    情形予以審酌，非謂一符合該款規定之羈押事由，即得予以
    羈押。」大法官釋字第665號解釋及理由書參照。顯見須有
    相當事證顯示被告有逃亡、湮滅證物、串證之虞，而有羈押
    之必要時，才能以被告涉嫌重罪為由予以羈押。
(二)、是以，縱認本件符合刑事訴訟法第101條第1項第3款重罪之
    要件，但被告係主動到案接受臺灣臺地方法院檢察署竊盜案
    執行，無證據顯示被告有逃亡之虞，且本案所有證據均已調
    查，證人均已詰問完畢，亦無湮滅證據、串供之可能，應無
    繼續羈押之必要，請求准予以具保替代羈押等語。
二、按被告經法官訊問後，認為犯罪嫌疑重大，所犯為死刑、無
    期徒刑或最輕本刑為5年以上有期徒刑之罪，顯難進行追訴
    、審判或執行者，得羈押之，刑事訴訟法第101條第1項第3
    款定有明文。又按羈押於其原因消滅時，應即撤銷羈押，將
    被告釋放。被告、辯護人及得為被告輔佐之人，均得聲請法
    院撤銷羈押，刑事訴訟法第107條第1項、第2項前段固分別
    定有明文。是決定應否撤銷羈押，仍應以原裁定之羈押原因
    ，是否已消滅為判斷依據。而聲請停止羈押，除有刑事訴訟
    法第114條各款所列情形之一不得駁回者外，准許與否，該
    管法院有自由裁量之權，衡非被告所得強求，亦有最高法院
    46年台抗字第21號判例意旨可參。次按，司法院釋字第665
    號解釋謂：「刑事訴訟法第101條第1項第3款規定，於被告
    犯該第3款規定之罪，犯罪嫌疑重大，且『有相當理由』認
    為有逃亡、湮滅、偽造、變造證據或勾串共犯或證人之虞，
    非予羈押，顯難進行追訴、審判或執行者，得羈押之。於此
    範圍內，該條款規定符合憲法第23條之比例原則，與憲法第
    8 條保障人民身體自由及第16條保障人民訴訟權之意旨，尚
    無牴觸。」等情，已將該第3款以犯重罪作為羈押原因之規
    定，限縮在併存「有相當理由，認為有逃亡、湮滅、偽造、
    變造證據或勾串共犯或證人之虞」等原因時，始得執行羈押
    。故抗告人縱符合上揭第3款之羈押事由，仍須斟酌是否有
    相當理由，認有逃亡、湮滅、偽造、變造證據或勾串共犯或
    證人之虞時，始得羈押。又上揭所稱「相當理由」，與同條
    項第1款、第2款法文內之「有事實足認有……之虞」（學理
    上解釋為「充分理由」）尚屬有間，其條件當較寬鬆。良以
    『重罪常伴有逃亡、滅證之高度可能』，係趨吉避凶、脫免
    刑責、不甘受罰之基本人性，倘一般正常之人，依其合理判
    斷，可認為該犯重罪嫌疑重大之人具有逃亡或滅證之相當或
    然率存在，即已該當「相當理由」之認定標準，不以達到充
    分可信或確定程度為必要。以量化為喻，若依客觀、正常之
    社會通念，認為其人已有「超過百分之五十」之逃亡、滅證
    可能性者，當可認具有相當理由認為其有逃亡、滅證之虞。
    此與前二款至少須有百分之八十以上，始足認有該情之虞者
    ，自有程度之差別。再其認定，固不得憑空臆測，但不以絕
    對客觀之具體事實為限，若有某些「跡象或情況」作為基礎
    ，即無不可。至相關之事實或跡象、情況，鑑於此非屬實體
    審判之核心事項，自以自由證明為已足，並不排斥傳聞證據
    ，斯不待言（參照最高法院98年度台抗字第690號裁定意旨
    ）。
三、經查：
(一)、本件被告甲○○於99年7月2日經本院訊問後，認被告犯罪嫌
    疑重大，有刑事訴訟法第101條第1項第3款情形，已經原審
    判處有期徒刑16年重刑，有相當理由認為有逃亡之虞，非予
    羈押顯難進行審判或執行，而予以羈押並接押在案，現仍羈
    押中，已經本院調卷核閱無誤，合先敘明。
(二)、又本件被告經原審調查審理，認被告甲○○明知被告鄭家承
    有意販入海洛因以販賣牟利，猶多次代為聯繫被告李駿茂，
    並陪同被告鄭家承前往毒品海洛因交易地點，被告李駿茂、
    甲○○對被告鄭家承向被告陳崑鐘販入海洛因之交易，均基
    於幫助之犯意而資以助力，惟渠等均尚未參與販賣海洛因構
    成要件行為，核其所為均係犯刑法第30條第1項前段、毒品
    危害防制條例第4條第1項之幫助販賣第一級毒品罪，處有期
    徒刑16年在案，有臺灣臺南地方法院97年度訴字第2337號刑
    事判決書可稽，且仍在本院調查審理中，綜合卷內客觀具體
    事證資料，本件據以認定被告之犯罪實據，經證人李駿茂於
    偵查及原審準備程序、審理中均說明在案，核與被告甲○○
    於偵查結證大致相符，並有被告鄭家承之監聽譯文可佐，是
    本件羈押被告已兼顧實體真實之發現等因素，認被告「犯罪
    嫌疑確屬重大」。又揆諸上開說明，以「重罪常伴有逃亡、
    滅證之高度可能」，係趨吉避凶、脫免刑責、不甘受罰之基
    本人性，倘一般正常之人，依其合理判斷，可認為該犯重罪
    嫌疑重大之人具有逃亡或滅證之相當或然率存在，即已該當
    『相當理由』之認定標準，不以達到充分可信或確定程度為
    必要等旨，本件被告以上開證據，經原判決認有幫助販賣第
    一級毒品罪之犯行，復經處應有期徒刑16年在案，核屬重刑
    ，即有「相當理由」認為被告有逃亡之虞，非予羈押，顯難
    進行追訴、審判或執行者，而得羈押之。是以本件被告即有
    羈押之原因，非經羈押顯難進行審判、執行，自有繼續羈押
    之必要。
(三)、聲請人雖辯稱被告係主動到案接受臺南地檢署竊盜案執行，
    無證據顯示被告有逃亡之虞，且本案所有證據均已調查，證
    人均已詰問完畢，無湮滅證據、串供之可能，無繼續羈押之
    必要等語，惟如前所述，被告為犯罪嫌疑重大，所犯為有期
    徒刑5年以上之重刑，並經原審判處有期徒刑16年，客觀上
    有「相當理由」認逃亡之虞，此與其所犯之竊盜刑亦有不同
    ，被告曾有通緝前科，有其前案紀錄表及通緝紀錄表在卷可
    稽，是聲請人單以主觀認知辯稱其無逃亡之虞等語，即無可
    採，至有關證據、證人調查是否完畢等情，則屬法院之訴訟
    程序進行職權，與本件接續羈押之事由，並不相涉，附此說
    明。是以，本件被告仍有羈押之必要性，不得執此而認應具
    保停止羈押。
(四)、綜上所述，聲請人以其主動到案接受另案之執行，無證據顯
    示被告有逃亡之虞，且證據、證人均已調查完畢，無湮滅證
    據或串供之可能，請求具保停止羈押等語，均無可採。而其
    既有上開之羈押事由，自有接續羈押之必要，其請求具保停
    止羈押，為無理由，應予駁回。
四、據上論結，依刑事訴訟法第412條裁定如主文。
中    華    民    國    99    年    7     月    30    日
                  刑事第三庭    審判長法  官  陳義仲
                                      法  官  楊清安
                                      法  官  宋明中
以上正本證明與原本無異。
如不服本裁定，應於收受本裁定後五日內向本院提出抗告狀。
                                      書記官  王薇潔
中    華    民    國    99    年    7     月    30    日

司法院資訊處製作；財團法人民間司法改革基金會備份。
